---
title: "R_Projekt_Gender"
output: html_notebook
---
# Load libraries

```{r}
library(tidytext)
library(tidyverse)
library(quanteda)
library(lubridate)
library(ggplot2)
library(plotly)
library(forcats)
library(readxl)
library(leaflet)
library(leaflet.minicharts)
library(sp)
library(sf)
library(readr)
library(stringr)
library(rtweet)
```

# Load Data 

```{r}
Parlamentarier <- read_csv("Data/Parlamentarier.csv")
```

EU-Parlament rausfiltern
```{r}
Parlamentarier <- Parlamentarier %>% 
  filter(Kategorie!="EU-Parlament")
```

Read Tabellen mit fehlenden Geschlechtern
```{r}
alle_geschlechter <- read_excel("Data/Parlamentarier_geschechter.xlsx", sheet = "Geschlechter")
```

Join fehlende Geschlechterangaben 
```{r}
Parlamentarier <- Parlamentarier %>% 
  left_join(alle_geschlechter, by = c("Name" = "Name"))
```

Rename Spalten
```{r}
Parlamentarier <- Parlamentarier %>% 
  rename(Geschlecht = Geschlecht.y)
```

Bundestag Geschlechterverteilung Partei
```{r}
bundestag <- Parlamentarier %>% 
  select(id, Name, Geschlecht, Partei, Kategorie, SM_Twitter_id, SM_Twitter_user) %>% 
  filter(Kategorie=="Bundestag")

bundestag$Partei[bundestag$Partei == "CSU"] <-"CDU/CSU"
bundestag$Partei[bundestag$Partei=="CDU"]<-"CDU/CSU"

bundestag_man <- bundestag %>% 
  group_by(Partei) %>% 
  filter(Geschlecht == "männlich") %>% 
  summarise(gesamt_man=n())

bundestag_gesamt <- bundestag %>% 
  group_by(Partei) %>% 
  filter(Geschlecht == "weiblich") %>% 
  summarise(gesamt_frau=n()) %>% 
  left_join(bundestag_man) %>% 
  mutate(row_sum=rowSums(.[2:3])) %>% 
  arrange(desc(row_sum))
```

# Barchart Bundestag
```{r}
plot_ly(data=bundestag_gesamt, x=~reorder(Partei,-row_sum), y=~gesamt_frau, name="weiblich", marker=list(color=toRGB("#FB7F62")),
        type="bar", hoverinfo="text", text=~paste("",row_sum), 
        hovertemplate=paste("Anzahl: %{y:,.0f}", 
                            "<br>Gesamtanzahl: %{text}")) %>% 
  add_trace(y=~gesamt_man, name="männlich", marker=list(color=toRGB("#775285"))) %>% 
  layout(barmode="stack", title="Geschlechterverteilung in den Parteien im Bundestag", 
         xaxis=list(title="Partei"), yaxis=list(title="Anzahl Abgeordnete")) %>%
  layout(legend=list(x=1, y=0.5))
```

Landtag Geschlechterverteilung Partei

```{r}
landtag_partei <- Parlamentarier %>% 
  filter(Kategorie !="Bundestag") %>% 
  filter(Kategorie!="EU-Parlament") %>% 
  filter(Partei !="BIW") %>% 
  filter(Partei!="SSW") %>% 
  filter(Partei!="BVB/FW") %>% 
  filter(Partei!="FW")
```

```{r}
landtag_partei$Partei[landtag_partei$Partei == "CSU"] <-"CDU/CSU"
landtag_partei$Partei[landtag_partei$Partei=="CDU"] <- "CDU/CSU"
landtag_partei$Partei[landtag_partei$Partei=="FDP/DVP"] <- "FDP" 
```

```{r}
landtag_man <- landtag_partei %>% 
  group_by(Partei) %>% 
  filter(Geschlecht=="männlich") %>% 
  summarise(gesamt_man=n())

landtag_gesamt <- landtag_partei %>% 
  group_by(Partei) %>% 
  filter(Geschlecht=="weiblich") %>% 
  summarise(gesamt_frau=n()) %>% 
  left_join(landtag_man) %>% 
   mutate(row_sum=rowSums(.[2:3])) %>% 
  arrange(desc(row_sum))
```

# Barchart Landtag
```{r}
plot_ly(data=landtag_gesamt, x=~reorder(Partei,-row_sum), y=~gesamt_frau, name="weiblich", marker=list(color=toRGB("#FB7F62")), 
        type="bar", hoverinfo="text", text=~paste("",row_sum), 
        hovertemplate=paste("Anzahl: %{y:,.0f}", 
                            "<br>Gesamtanzahl: %{text}")) %>% 
  add_trace(y=~gesamt_man, name="männlich", marker=list(color=toRGB("#775285"))) %>% 
  layout(barmode="stack", title="Geschlechterverteilung in den Parteien in den Landtagen", 
         xaxis=list(title="Partei"), yaxis=list(title="Anzahl Abgeordnete")) %>%
  layout(legend=list(x=1, y=0.5))
```

# Map mit Geschlechterverteilung im Bundestag
Alle Landtage herausfiltern
```{r}
parlamentarier_landtag <- Parlamentarier %>% 
  filter(Kategorie %in% c("Abgeordnetenhaus von Berlin", 
                          "Bayerischer Landtag", 
                          "Bremische Bürgerschaft", 
                          "Hamburgische Bürgerschaft", 
                          "Hessischer Landtag", 
                          "Landtag Brandenburg", 
                          "Landtag des Saarlandes", 
                          "Landtag Mecklenburg-Vorpommern", 
                          "Landtag Nordrhein-Westfalen", 
                          "Landtag Rheinland-Pfalz", 
                          "Landtag Sachsen-Anhalt", 
                          "Landtag von Baden-Württemberg", 
                          "Niedersächsischer Landtag", 
                          "Sächsischer Landtag", 
                          "Schleswig-Holsteinischer Landtag", 
                          "Thüringer Landtag"))
```

Vektoren und Datafram erstellen mit den Koordinaten, andenen die Späternen Pie Charts fixiert werden sollen. (Immer genau der Mittelpunkt des Bundeslandes)

```{r}
Kategorie <- c("Abgeordnetenhaus von Berlin", 
               "Bayerischer Landtag", 
               "Bremische Bürgerschaft",
               "Hamburgische Bürgerschaft", 
               "Hessischer Landtag",
               "Landtag Brandenburg", 
               "Landtag des Saarlandes",
               "Landtag Mecklenburg-Vorpommern",
               "Landtag Nordrhein-Westfalen",
               "Landtag Rheinland-Pfalz",
               "Landtag Sachsen-Anhalt", 
               "Landtag von Baden-Württemberg", 
               "Niedersächsischer Landtag", 
               "Sächsischer Landtag", 
               "Schleswig-Holsteinischer Landtag", 
               "Thüringer Landtag")

lat <- c(52.520008,
         48.917431,
         53.074982,
         53.553815,
         50.652052,
         52.408418,
         49.396423,
         53.612651,
         51.433237,
         50.118346,
         51.950265,
         48.661604,
         52.636704,
         51.104541,
         54.219367,
         51.010989)

lng <- c(13.404954,
         11.407980,
         8.807080,
         9.991575,
         9.162438,
         12.562492,
         7.022961,
         12.429595,
         7.661594,
         7.308953,
         11.692274,
         9.350134,
         9.845077,
         13.201738,
         9.696117,
         10.845346)

bundeslaender_koordinaten <- data.frame(Kategorie, lat, lng)
```

Tabelle nach Anzahl der männlichen und weiblichen Politiker*innen pro Bundesland filtern.

```{r}
parlamentarier_man <- parlamentarier_landtag %>% 
  group_by(Kategorie) %>% 
  filter(Geschlecht == "männlich") %>% 
  summarise(männlich = n())

parlamentarier_landtag_gesamt <- parlamentarier_landtag %>% 
  group_by(Kategorie) %>% 
  filter(Geschlecht == "weiblich") %>% 
  summarise(weiblich = n()) %>% 
  left_join(parlamentarier_man)
```

Koordinaten der späteren Pie charts zur Haupttabelle joinen

```{r}
parlamentarier_koordinaten <- parlamentarier_landtag_gesamt %>% 
  left_join(bundeslaender_koordinaten, by = c("Kategorie" = "Kategorie"))
```

# Map with charts
Farben für die Geschlechter erstellen, sowie die Grenzen der Bundesländer improtieren und mit Namen versehen (popup).
```{r}
colors <- c("#FB7F62", "#775285")

grenzen <- readRDS("Data/gadm36_DEU_1_sp.rds") %>% 
  st_as_sf()

popup_bundeslaender <- paste0("<strong>Bundesland: </strong>", grenzen$NAME_1)
```

# Map mit Pie Charts 
erstellen, Pie charts mit Hilfe von addMinicharts angefügt. 

```{r}
map <- leaflet() %>% 
  addProviderTiles(providers$CartoDB.VoyagerLabelsUnder) %>% 
  setView(lng = 10.451526, lat = 51.165691, zoom = 5.5) %>% 
  addPolygons(data = grenzen,
              fillColor = "grey",
              fillOpacity = 0.1,
              weight = 3,
              color = "grey",
              popup = popup_bundeslaender) %>% 
  addMinicharts(
    parlamentarier_koordinaten$lng, parlamentarier_koordinaten$lat,
    type = "pie",
    chartdata = parlamentarier_koordinaten[, c("weiblich", "männlich")],
    colorPalette = colors,
    width = 46,
    height = 46,
    opacity = 0.8,
    legendPosition = "bottomright"
  )
map
```

# Tweets der Politiker*innen scrapen

Nicht als ausführbaren Code, damit die Daten nicht nochmals gezogen werden...

Twitter_accounts <- Parlamentarier %>%
  filter(Kategorie!="EU-Parlament") %>%
  filter(Partei!="BIW") %>% 
  filter(Partei!="SSW") %>% 
  filter(Partei!="BVB/FW") %>% 
  filter(Partei!="FW") %>% 
  filter(Partei!="fraktionslos") %>% 
  filter(SM_Twitter_user != "")

token <- get_token()
token

alle_tweets <- list()
userIdList = list(Twitter_accounts$SM_Twitter_user)
rl <- rate_limit(token, "statuses/user_timeline")
for(user in userIdList[[1]]){
  alle_tweets[[user]] <- get_timeline(user, n = 2, check = F)
  print("rate limit remaining:", str(rl$remaining))
  print("at user:", str(user))
  rl <- rl %>%
    mutate(remaining = remaining - 1)
  # if rate limit exhausted, then wait to rate limit reset
  if (rl$remaining == 5L) {
    rl <- rate_limit(token, "statuses/user_timeline")
    print("rate limit exceeded, waiting for 900s at user", str(user))
    Sys.sleep(as.numeric(rl$reset, "secs"))
  }
}

# Nach relevanten Hashtags filtern 

"alle_tweets" ist die Datei mit allen gezogenen Tweets.
```{r}
alle_tweets <- read_rds("Data/alle_tweets.rds")

suchbegriffe <- read_excel("Data/Twitter-Hashtags.xlsx", sheet ="Tabelle2")

suchbegriffe_vector <- suchbegriffe$Hashtags

alle_tweets <- bind_rows(alle_tweets)

alle_tweets <- alle_tweets %>% 
  mutate(text = tolower(text))

filtert_tweets <- alle_tweets %>% 
  filter(str_detect(text, paste (suchbegriffe_vector, collapse = "|")))

write_rds(filtert_tweets, "final_tweets.rds")
```

#Sentimentanalyse

```{r}
Parlamentarier_senti <- Parlamentarier %>% 
  filter(Partei!="BIW") %>% 
  filter(Partei!="SSW") %>% 
  filter(Partei!="BVB/FW") %>% 
  filter(Partei!="FW") %>% 
  filter(Partei!="fraktionslos") %>% 
  filter(SM_Twitter_user != "") %>% 
  select(Name, Partei, SM_Twitter_user, Geschlecht) %>% 
  mutate(SM_Twitter_user=tolower(SM_Twitter_user))
```

Wert Umwandlung um CDU/CSU & FDP/DVP zusammenzufassen
```{r}
Parlamentarier_senti$Partei[Parlamentarier_senti$Partei == "CSU"] <- "CDU/CSU"
Parlamentarier_senti$Partei[Parlamentarier_senti$Partei == "CDU"] <- "CDU/CSU"
Parlamentarier_senti$Partei[Parlamentarier_senti$Partei == "FDP/DVP"] <- "FDP" 
```

```{r}
load("Data/sentiWS.RData")
sentiws <- dictionary(list(positive=positive, negative=negative))
```

```{r}
tweet_corpus <- corpus(alle_tweets, text_field = "text")
```

tokenisieren

```{r}
token <- tokens(tweet_corpus)
dfm <- dfm(token)

senti <- dfm_lookup(dfm, sentiws)  
senti <- dfm_group(senti, groups = screen_name)
```

```{r}
senti_frame <- senti %>% 
  convert(to="data.frame") %>% 
  as_tibble() %>% 
  mutate(doc_id=tolower(doc_id))

senti_final_frame <- senti_frame %>% 
  full_join(Parlamentarier_senti, by=c("doc_id"="SM_Twitter_user")) %>% 
  group_by(Partei) %>% 
  summarise(across(c(negative, positive), ~round(sum(., na.rm = TRUE)/sum(negative + positive, na.rm = TRUE ), digits = 2)))
```

# Barchart
```{r}
senti_bar <- senti_final_frame %>% 
  mutate(Partei = fct_reorder(Partei, positive, max)) %>% 
  pivot_longer(c(positive, negative), values_to = c("Verhältnis"), names_to = c("Äußerung")) %>% 
  ggplot() + 
  geom_bar(aes(Partei,
               Verhältnis,               
               fill = Äußerung),
           position = "stack",
           stat = "identity") +
  scale_fill_manual(values = c("#f46666", "#8EC9BB")) + 
  theme_classic() + 
  labs(
    title = "Äußerungen auf der Politiker*innen auf Twitter zum Thema 'Gender'",
    subtitle = "Analyse",
    x = "Partei",
    y = "Verhältnis",
    fill = "Äußerung"
  )

final_senti_plot <- ggplotly(senti_bar)
final_senti_plot
```


